臺灣臺北地方法院民事判決　　　　　　 96年度勞訴字第134號
原　　　告　乙○○
訴訟代理人　李克欣律師
被　　　告　國防部青年日報社
法定代理人　丙○○
訴訟代理人　徐克銘律師
　　　　　　洪大植律師
複代理人　　林建志律師
複代理人　　甲○○
上列當事人間請求確認僱傭關係存在等事件，本院於民國96年10
月16日言詞辯論終結，判決如下：
    主      文
確認兩造間僱傭關係存在。
被告應給付原告新臺幣壹萬肆仟貳佰零伍元，及自民國九十六年
三月三十一日起至清償日止，按年息百分之五計算之利息；另自
民國九十六年四月一日起至原告復職之日止，按月給付原告新臺
幣貳萬捌仟肆佰壹拾元，及各自民國九十六年四月一日起之各月
末日起至清償日止，按年息百分之五計算之利息。
訴訟費用由被告負擔。
本判決命被告給付部分，於原告以新臺幣壹佰萬元為被告供擔保
後，得假執行；但被告如以新臺幣參佰萬元為原告預供擔保後，
得免為假執行。
    事實及理由
一、原告主張：原告自民國75年3 月1 日起，受僱於被告擔任總
    機職務，雖於89年間，因侵占被告公款等行為，經本院於94
    年12月19日以94年度簡字第2990號刑事判決，依業務侵占罪
    及背信罪，判處有期徒刑1 年緩刑3 年確定。惟被告於上開
    判決確定時，即知原告有該判決所認定之侵占行為，卻仍留
    聘原告，遲至逾一年後，始以原告之上開業務侵占行為，違
    反勞動契約、工作規則，情節重大，而於96年3 月12日依勞
    動基準法第12條第1 項第4 款規定，片面自同月15日24時起
    ，終止與原告間之勞動契約。被告行使上開解僱權，已逾勞
    動基準法第12條第2 項所定30日除斥期間，其解僱不生效力
    ，兩造間僱傭關係仍屬存在，被告無故拒絕原告提供勞務，
    仍應依原告平均工資即月薪新臺幣（下同）28,410元，按月
    給付原告，惟均為被告否認拒絕，為此提起本訴，聲明請求
    確認兩造間僱傭關係存在；並判命被告給付原告96年3 月16
    日起至同月31日止之工資14,205元；暨自96年4 月1 日起至
    原告復職之日止，按月給付原告28,410元，及各自96年4 月
    1 日起之各月末日起至清償日止，按年息5%計算之利息等情
    。
二、被告辯稱：被告關於聘雇人員之人事任免，依「國防部青年
    日報社聘雇人員工作規則」第6 條規定，須陳報上級單位即
    國防部總政治作戰局，不得逕為決定；原告經刑事判決以業
    務侵占等罪判處有期徒刑1 年，緩刑3 年，是否符合勞動基
    準法第12條第4 款所定違反勞動契約或工作規則，情節重大
    者，容有疑義。被告乃於95年1 月11日請示上級機關，嗣因
    審計部要求國防部應依上開被告之上開工作規則規定，將原
    告無條件解除聘雇，被告旋於95年11月9 日呈報國防部總政
    治作戰局，表示已將原告調職擔任無營收性質業務，並請核
    示作法是否妥適，經國防部總政治作戰局於95年12月20日以
    勁勒字第0950011510號令被告應於30內將原告無條件解雇，
    惟被告對此上級命令仍有適用法規上之疑義，遂於96年1 月
    19日再次向國防部總政治作戰局呈請核示，經該局於96年2
    月16日以勁勒字第0960000753號令，重申前旨令被告將原告
    無條件解雇，被告因而於96年3 月5 日召開人評會，決議將
    原告無條件解雇。是被告至96年2 月16日始確知原告之侵占
    公款等犯行，係符合勞動基準法第12條第1 項第4 款之事由
    ，被告於同年3 月15日解僱原告，並未逾30日除斥期間等語
    。爰聲明請求駁回原告之訴，如受敗訴判決，並願供擔保請
    准免為假執行。
三、兩造不爭執之事實：
  (一)原告自75年3 月1 日起，受僱於被告擔任總機職務，於89年
    間，因侵占被告公款等行為，經本院於94年12月19日以94年
    度簡字第2990號刑事判決，依業務侵占罪及背信罪，判處有
    期徒刑1 年緩刑3 年確定。
  (二)被告於96年3 月12日，以原告之上開業務侵占行為，違反勞
    動契約、工作規則，情節重大，於96年3 月12日依勞動基準
    法第12條第1 項第4 款規定，片面自同月15日24時起，終止
    與原告間之勞動契約，拒絕原告提供勞務。
  (三)自上開刑事判決確定時起，算至被告片面終止原告勞動契約
    之96年3 月15日，已逾勞動基準法第12條第2 項所定之30日
    除斥期間。
  (四)原告於被告終止勞動契約前，平均工資為每月28,410元。
四、本件爭點：被告依勞動基準法第12條第1 項第4款 終止原告
    之勞動契約，關於同條第2 項之30日除斥期間，應自何時起
    算。
五、按勞工違反勞動契約或工作規則，情節重大者，雇主得不經
    預告終止契約，固為勞動基準法第12條第1 項第4 款所明定
    。惟依同條第2 項規定，雇主以此事由終止勞動契約，應自
    知悉其情形之日起，30日內為之。所謂「知悉」，只須雇主
    對於勞工違反勞動契約或工作規則情節重大之事實，有明確
    之認識即已足。經查，原告所犯系爭業務侵占等犯行，係經
    被告訴由臺灣臺北地方法院檢察署偵辦，此觀原告提出該署
    檢察官93年度偵字第10472 號起訴書犯罪事實欄第四項所載
    即明；而該起訴書係於94年5 月6 日製作，足見在此之前，
    被告即已發覺原告之業務侵占行為。嗣被告之業務侵占犯行
    起訴後，經本院援引檢察官起訴書所載之事實，於94年12月
    19日以簡易判決處原告有期徒刑1 年確定，依刑事訴訟法第
    314 條第2 項規定，此判決並應送達於告訴人即本件被告，
    再依被告所提出之95年1 月11日簽呈所載「檢呈業務部特約
    聘員乙○○因背信圖利案經臺灣臺北地方法院刑事簡易庭一
    審判決，緩刑三年」之意旨，可知被告於95年1 月11日前，
    即已收受前開刑事判決。則被告於95年1 月11日前即得明確
    認識原告之業務侵占行為內容。而被告之業務侵占行為，係
    違反勞動契約忠誠義務且情節重大，殆無疑義。是依上開事
    證，被告至遲在95年1 月11日，即得明確認識原告有違反勞
    動契約情節重大之事實。準此，依首揭說明，被告以原告業
    務侵占行為違反勞動契約情節重大為由，解僱原告，即應自
    95 年1月11日起算勞動基準法第12條第2 項之30日除斥期間
    。
六、至於被告上開所辯情節，僅係被告終止原告勞動契約意思表
    示之決意形成過程，屬被告與其上級機關間就業務如何執行
    所為討論之事項，與被告是否明確認識原告有上開違反勞動
    契約情節重大之事實，尚難混為一談。且依原告所提出附卷
    之96年3 月12日「國防部青年日報社」勒定字第0960000184
    號令所載「核定本社業務部特約聘雇乙○○乙員無條件解雇
    ，自96年3 月15日24時生效」文義，顯見無論被告解雇原告
    之決意如何形成，最終仍由被告對原告為終止勞動契約之意
    思表示，參以原告係被告所聘雇，非受雇於被告之上級機關
    之情，應堪認被告確為原告之雇主。是被告以前詞辯稱原告
    無條件解雇。是被告至96年2 月16日始確知原告之侵占公款
    等犯行，係符合勞動基準法第12條第1 項第4 款之事由等語
    ，尚不足採。
七、則被告迄96年3 月15日始終止原告之勞動契約，顯逾勞動基
    準法第12條第2 項之30日除斥期間，其所為終止勞動契約之
    意思表示，自不生終止之效力。原告訴請確認兩造間僱傭關
    係存在，即無不合。又依民法第487 前段規定，僱用人受領
    勞務遲延者，受僱人無補服勞務之義務，仍得請求報酬。是
    雇主不法解僱勞工，應認雇主已預示拒絕受領勞工提供之勞
    務，故勞工縱未實際提供勞務而為雇主拒絕受領，仍應認雇
    主受領勞務遲延，受僱勞工即無補服勞務之義務，仍得請求
    報酬。準此，原告請求被告給付自96年3 月16日起至復職之
    日止，按平均月薪計算之工資，亦無不合。末按給付有確定
    期限者，債務人自期限屆滿時起，負遲延責任；遲延之債務
    ，以支付金錢為標的者，債權人得請求依法定利率計算之遲
    延利息；應付利息之債務，其利率未經約定，亦無法律可據
    者，週年利率為百分之五，民法第229 條第1 項、第233 條
    第1 項前段、第203 條分別定有明文。被告迄未給付上開工
    資，原告自得依上開規定請求加付遲延利息。又依原告所提
    出為被告所不爭之薪資入帳證明所示，原告之薪資係於每月
    1 日核發，則原告就復職前之各月工資，請求加付自各該月
    末日起至清償日止之法定遲延利息，亦非無據。
八、從而，原告提起本訴，求為如主文所示之判決，為有理由，
    應予准許。
九、兩造均陳明願供擔保聲請宣告假執行及免假執行，經核均無
    不合，爰各酌定相當金額准許之。
十、據上論結，本件原告之訴為有理由，依民事訴訟法第78條、
    第390條第2項、第392條第2項，判決如主文。
中　　華　　民　　國　　96　　年　　10　　月　　30　　日
                  民事第三庭    法　官　黃明發
以上正本係照原本作成
如對本判決上訴，須於判決送達後20日內向本院提出上訴狀
中　　華　　民　　國　　96　　年　　10　　月　　30　　日
                    　　　　　　書記官　官碧玲
